臺灣臺中地方法院刑事判決　　　　　　　　　　　　　九十一年度訴字第三二六號
　　公　訴　人　臺灣臺中地方法院檢察署檢察官
　　被　　　告　乙○○
右列被告因常業詐欺案件，經檢察官提起公訴（九十年度偵字第一八六六五號），及
同署檢察官移送併辦（九十一年度偵字第三一七二號）、臺灣臺北地方法院檢察署檢
察官移送併辦（九十一年度偵字第七一○二號），本院判決如左：
    主  文
乙○○幫助意圖為自己不法之所有，以詐術使人將本人之物交付為常業，處有期徒刑
拾月。緩刑參年。
    事  實
一、乙○○於九十年五、六月間，見報紙分類廣告上所刊登之收購、承租銀行存簿廣
    告，因經濟困宭，本可預見將自己帳戶借予他人使用，足供他人詐騙財物，仍不
    違背其本意，竟依該廣告上之電話，與真實姓名、年籍均不詳綽號「阿森」、「
    阿Ｂ」、及自稱「林先生」之成年男子等詐欺集團之成員聯絡後，於附表所示之
    日期，申請如附表所示之銀行等帳戶，再以每本存簿新台幣（下同）五百元至一
千元不等之代價，在台中市○○路與中港路口附近之傢俱行前，將如附表所示之
    銀行帳戶、開戶印章及提款卡等物出租予該等詐財集團，供作該等集團指定匯款
    之帳戶，以此方式幫助該等詐欺集團詐騙財物。該等詐欺集團即以乙○○所提供
    之帳戶為下列之詐騙行為：（一）於九十年五月初，詐欺集團先在報紙刊登廣告
    ，留下聯絡電話，表示其等係台灣土地銀行之職員，可代理快速申請高額信用貸
    款，使閱覽該則廣告之不特定人信以為真而陷於錯誤，俟有人電詢申請貸款事宜
    時，即要求需先將手續費匯入如附表編號一所示之帳戶，領得手續費後，並藉詞
    貸款有異，需再補繳費用方能快速核准，且推託避不見面，以此方式詐騙財物，
    其等以之為業，並恃以維生。九十年五月間，丙○○見報後，因需款孔急，乃依
    前揭報載電話聯絡，再其等依指示將貸款手續費七萬五千元匯入附表編號一所示
    之帳戶，然繳款後均不見核發所貸款項，乃覺有異，經前往詐欺集團所稱之台中
    市○○路○段四十五號公司地址查訪，發現係空屋，始知受騙；（二）於九十年
    九月十三日，詐欺集團之人將自不詳處所取得國泰人壽保險股份有限公司（下稱
    國泰公司）原欲給付予劉玉蘭，發票人國泰公司，付款人世華聯合商業銀行，支
    票號碼0000000號，發票日八十七年九月一日，票面金額三千二百九十八
    元之支票一張，變造為發票日九十年五月八日，票面金額三百七十五萬八千元，
    並將該變造支票存入乙○○所有，如附表編號三所示之帳戶內提示，惟該支票經
    提示交換後，遭以支票變造為由而退票，始未得手；（三）於九十年六月間，詐
    欺集團先在報紙刊登廣告，留下聯絡電話0000000000號，自稱為「蕭
    先生」，表示其等可為人介紹工作，使閱覽該則廣告之不特定人信以為真而陷於
    錯誤，俟有人電話詢問，即要求須匯款介紹費至其等所指定之銀行帳戶，嗣其等
    領得介紹費後，並藉詞待其等為之找到工作後，再與之聯絡，以此方式詐騙財物
    ，其等以之為業，並恃以維生。九十年六月間，甲○○見報後，即以報載電話與
    上開詐欺集團聯絡，再其等依指示將介紹費六千元匯入乙○○所有，如附表編號
    十三所示之帳戶，然於繳款後，自稱「蕭先生」之人於所稱通知工作日期均未聯
    絡甲○○，甲○○始知受騙。乙○○嗣於九十年十月十二日下午三時許，在臺中
    市○○區○○路三段二號土地銀行前為警查獲，並自其所騎乘之車牌號碼ＥＹＭ
    —四一八號輕型機車內扣得尚未出售之存摺一本及筆記紙十八張。
二、案經臺中市警察局第四分局報告臺灣臺中地方法院檢察署檢察官偵查起訴，法務
    部調查局台中縣調查站報告同署檢察官，及臺北市警察局中山分局報告臺灣臺北
    地方法院檢察署檢察官移送併辦。
    理  由
一、訊據被告乙○○固坦承曾於上開時、地，以每本存摺五百元至一千元不等之代價
    將申請之如附表所示之銀行帳戶，提供予他人使用之事實，惟矢口否認有詐欺之
    犯行，辯稱：當時出租帳戶時，「阿Ｂ」稱租帳戶之目的是為了公司轉帳之用，
    伊不知會被用來詐騙他人財物云云。然查：
（一）被害人丙○○確受真實姓名不詳之人所組成之詐欺集團所刊載之信用貸款廣告
      詐騙，並將款項匯入被告如附表編號一所示之帳戶，而遭提領；被害人甲○○
      確受真實姓名不詳之人所組成之詐欺集團所刊載之代為介紹工作之廣告詐騙，
      並將款項匯入被告如附表編號十三所示之帳戶，而遭提領；又前揭遭變造之支
      票係經真實姓名不詳之人存入被告如附表編號三所示之帳戶提示交換等情，業
      據被害人丙○○、甲○○、及國泰公司之財務人員翁仁政指述在卷，並有匯款
      單證明、前揭變造支票影本、如附表所示銀行提供之被告申請帳戶資料及資金
      往來明細表等在卷可稽。而依被告所申請帳戶之資金往來明細表以觀，該等帳
      戶內有多筆不同人士匯款入帳戶後，均遭馬上提領之情形，且金額甚鉅，是該
      等真實姓名不詳之人顯具意圖為自己不法所有之概括犯意，以信用貸款收取手
      續費及介紹工作收取介紹費為詐術，使丙○○等人陷於錯誤，而將本人之財物
      交付，該等真實姓名不詳之人應係犯詐欺取財常業罪甚明。
（二）再被告供承確有以每本帳戶五百元至一千元不等之代價將所有如附表所示之存
      摺、開戶印章及提款卡等物交予該等不詳姓名之男子，且觀之卷附上開銀行帳
      戶之資金往來明細表，自被告於如附表所示之日期開戶後，於九十年五月或六
      月間交付該等帳戶予綽號「阿森」、「阿Ｂ」及自稱「林先生」該等不詳姓名
      之男子後，迄遭警查獲時止，確有包含被害人丙○○、甲○○等匯入之多筆款
      項匯進、提出，足見被告所供上開情節非虛。又依扣案被告所書寫之筆記內容
      以觀，其內被告曾記載，若遭其警方查緝時就向警方說，當初因缺錢看報紙有
      人在收存簿，才想打電話問問看，才去辦理的，當初也不知道他們的用途，也
      不知道是犯法的云云（見偵查卷第十七頁），且參之銀行帳戶可供款項之存匯
      、提領，係一般人均可輕易申請開設，並無任何資格條件之限制，此為具備普
      通知識經驗之一般人在日常生活經驗所俱知之常識。故如非係以「借人頭」之
      手法，欲利用他人之帳戶以詐騙財物，豈須付費借用他人之銀行帳戶。被告係
      年逾三十歲之人，對於前揭一般生活經驗常識，豈有不知之理？然竟以每本帳
      戶五百元至一千元不等之代價，將銀行帳戶提供借予素不相識之不詳姓名之人
      ，顯然明知該不詳姓名之人係借用其帳戶以行詐騙他人財物之犯行，是被告辯
      稱：僅係經濟困難，方起意出租帳戶，並不知該名男子係借用帳戶以詐騙他人
      財物云云，顯屬畏罪卸詞無足採信。本件罪証已甚明確，被告犯行堪以認定，
      應予依法論科。
二、查前開詐欺集團基於為自己不法所有之常業犯意，以代辦信用貸款及代為介紹工
    作之方式為詐術，使被害人丙○○、甲○○等陷於錯誤，而將本人之財物交付，
    且該等帳戶內均有多筆匯進、提出之匯款資料，及該等匯款總額甚鉅，則該等真
    實姓名不詳之人應係犯詐欺取財常業罪甚明。被告收受代價將所有如附表所示之
    銀行帳戶提供詐欺集團詐騙財物，且用以存入提示變造之支票等，顯係基於幫助
    他人詐欺取財之犯意，且所為提供銀行帳戶予他人之行為亦屬刑法詐欺取財罪構
    成要件以外之行為，其既以幫助他人犯罪之意思而參與犯罪構成要件以外之行為
    ，核其所為，係犯刑法第三十條第一項、第三百四十條之幫助詐欺取財常業罪。
    公訴人雖認被告所為，係犯刑法第三百四十條以詐欺取財為常業，被告於本案中
    係提供其所申請之銀行帳戶，供詐欺集團詐騙他人財物匯款之用，並無證據足資
    證明被告確有參與詐欺取財罪構成要件之行為，是其所為應僅為幫助犯，是公訴
    人所認尚屬有誤，應予敘明。另公訴人雖僅就被告所申請如附表編號一所示帳戶
    幫助詐欺集團詐欺取財部分起訴，惟如附表編號二至十三所示之帳戶均為被告申
    請提供予詐欺集團用作詐騙他人財物之用，該等犯行應與前揭已起訴部分具有幫
    助常業詐欺犯行部分有實質上一罪之關係，為起訴效力所及，是本院自應予以審
    究。又被告係幫助他人犯常業詐欺取財罪，係從犯，爰依刑法第三十條第二項之
    規定，按正犯所犯常業詐欺取財罪之刑減輕之。爰審酌被告犯罪之動機係因貪圖
    蠅利，而提供所有之銀行帳戶幫助他人詐騙財物，其所提供之銀行存摺總數高達
    十餘本，造成警方查緝詐欺集團犯行困難，惡性非輕，犯罪所造成之危害，惟考
    及被告犯罪後坦承犯行，態度尚稱良好等一切情狀，量處如主文所示之刑，以示
    懲儆。末查，被告前未曾受有期徒刑以上刑之宣告，有台灣高等法院被告全國前
    案紀錄表乙紙在卷可按，且被告因一時失慮，貪圖小利，犯罪後坦承犯行，尚有
    悔意，其經此教訓，當知警惕而信無再犯之虞，本院綜核上開諸情，認對其宣告
    之刑，以暫不執行為適當，併予宣告緩刑三年，以啟自新。至扣案之筆記紙十八
    張雖為被告所有，然其僅用以記載若遭警查緝時擬以卸責之言詞，尚難認為供其
    犯本案所用之物；又扣案之存摺一本被告未曾提供予詐欺集團使用，自難認係犯
    罪所用之物，是均不為沒收之諭知，末此敘明。
據上論斷，應依刑事訴訟法第二百九十九條第一項前段，刑法第三百四十條、第三十
條第一項、第二項、第七十四條第一款，罰金罰鍰提高標準條例第一條前段、第二條
，判決如主文。
中      華      民      國      九十一      年      十    月  二十三    日
                                     臺灣臺中地方法院刑事第六庭
  法  官  劉麗瑛
右正本證明與原本無異。
如不服本判決，應於判決送達後十日內向本院提出上訴狀，上訴於臺灣高等法院臺中
分院( 須附繕本 )。
                                         書記官
中    華    民    國      九十一      年       十      月     二十四    日
【附表】
┌──┬───────────┬────────────┬───────┐
│編號│    銀行名稱          │      帳戶號碼          │開戶日期      │
├──┼───────────┼────────────┼───────┤
│一  │台灣土地銀行沙鹿銀行  │000000000000│九十年五月十六│
│    │                      │號                      │日            │
├──┼───────────┼────────────┼───────┤
│二  │彰化商業銀行清水分行  │000000000000│九十年六月七日│
│    │                      │○○號                  │              │
├──┼───────────┼────────────┼───────┤
│三  │亞太商業銀行沙鹿分行  │000000000000│九十年六月六日│
│    │                      │六二六○號              │              │
├──┼───────────┼────────────┼───────┤
│四  │第一商業銀行沙鹿分行  │00000000000號│九十年六月七日│
├──┼───────────┼────────────┼───────┤
│五  │華南商業銀行清水分行  │000000000000│九十年五月二十│
│    │                      │號                      │三日          │
├──┼───────────┼────────────┼───────┤
│六  │玉山商業銀行大里分行  │000000000000│九十年六月八日│
│    │                      │二號                    │              │
├──┼───────────┼────────────┼───────┤
│七  │富邦商業銀行台中分行  │000000000000│九十年六月十二│
│    │                      │號                      │日            │
├──┼───────────┼────────────┼───────┤
│八  │第一商業銀行中港分行  │00000000000號│九十年五月九日│
├──┼───────────┼────────────┼───────┤
│九  │彰化商業銀行沙鹿分行  │000000000000│九十年五月十一│
│    │                      │○○號                  │日            │
├──┼───────────┼────────────┼───────┤
│十  │台中商業銀行清水分行  │0000000號        │九十年六月二十│
│    │                      │                        │二日          │
├──┼───────────┼────────────┼───────┤
│十一│台新國際商業銀行台中分│0000000號        │九十年六月十四│
│    │行                    │                        │日            │
├──┼───────────┼────────────┼───────┤
│十二│合作金庫五權分行      │000000000000│九十年五月九日│
│    │                      │一號                    │              │
├──┼───────────┼────────────┼───────┤
│十三│亞太商業銀行豐原分行  │0000000號        │九十年六月十八│
│    │                      │                        │日            │
└──┴───────────┴────────────┴───────┘
附錄論罪科刑法條
刑法第三百四十條
以犯第三百三十九條之罪為常業者，處一年以上七年以下有期徒刑，得併科五萬元以
下罰金。
